【裁判字號】    95,交聲,614
【裁判日期】    950929
【裁判案由】    違反道路交通管理處罰條例聲明異議
【裁判全文】
臺灣臺北地方法院交通事件裁定
原處分機關  交通部公路總局臺北區監理所
異  議  人
即受處分人  乙○○
上列異議人即受處分人因違反道路交通管理處罰條例案件，對於
交通部公路總局臺北區監理所民國九十五年六月六日所為之處分
（原處分案號：北監自裁字裁四０—ＤＢ0000000號），
聲明異議，本院裁定如下：
    主  文
異議駁回。
    理  由
一、按行為後法律或自治條例有變更者，適用行政機關最初裁處
    時之法律或自治條例。但裁處前之法律或自治條例有利於受
    處罰者，適用最有利於受處罰者之規定，行政罰法第五條定
    有明文。道路交通管理處罰條例業於九十四年十二月二十八
    日修訂並經總統公布，且由行政院於九十五年六月二十三日
    以院臺交字第○九五○○八七六八五號命令訂自九十五年七
    月一日施行，而本件原處分機關裁處時間，係在九十五年六
    月六日，且本件所適用之法條僅係文字之修正，其罰則並未
    變更，修正前之規定並無不利於受處分人，自應適用修正前
    之舊法予以裁處，先此敘明。次按汽車駕駛人拒絕接受酒精
    濃度測試之檢定者，處新臺幣（下同）六萬元罰鍰，並當場
    移置保管其車輛及吊銷其駕駛執照，修正前道路交通管理處
    罰條例第三十五條第三項前段定有明文，且依修正前同條例
    第六十七條第二項規定，經吊銷駕駛執照者，三年內不得考
    領駕駛執照。
二、本件原處分機關交通部公路總局臺北區監理所係以：異議人
    即受處分人乙○○駕駛車號六九六六—ＤＺ號自用小客車，
    於九十五年四月二十六日晚間十一時五十分許，在桃園縣桃
    園市○○路與大興西路口處，因「拒絕接受酒精測試（經二
    次告知均拒絕）禁駛」之違規，而遭桃園縣政府警察局桃園
    分局（下稱桃園分局）以受處分人有違反前揭道路交通管理
    處罰條例第三十五條第三項規定之行為製單舉發，並代保管
    空車一部，經原處分機關函請原舉發單位調查結果，仍認受
    處分人違規事實明確，乃於九十五年六月六日依上開規定裁
    處六萬元罰鍰並吊銷駕駛執照，且三年內不得考領駕駛執照
    。
三、異議意旨略以：異議人確信伊並未飲酒，質疑值勤員警未具
    相當理由或合理懷疑即要求酒測，另對酒測器之吹嘴是否合
    乎衛生條件及使用方法質疑時，詎立即遭警宣稱伊拒絕接受
    酒精測試，同時開單告發違規要求其簽收，異議人當場表示
    並無拒絕酒測之意，隨即要求接受酒測，然為警拒絕，並告
    知伊僅需繳款即可結案，如不簽收將處罰更重之方式訛詐其
    簽收，為此不服等語云云。
四、經查，異議人於前揭時日駕車行經桃園縣桃園市○○路與大
    興西路口處，有拒絕接受酒精測試之違規事實，業據證人即
    開單告發之員警甲○○到庭證稱：當時我對受處人有聞到酒
    精的味道，我們就請他用酒精測試器測試，我們的吹管都是
    新的，受處人有說他是醫生的身分，表示以他專業性的判斷
    ，作這個會不會有感染的危險。我們表示吹管都是新的有塑
    膠袋密封，吹過就會丟棄，但受處分人還是拒絕酒測，他說
    等一下再吹，或是先喝個水，我也有告知他不配合要開拒絕
    酒測的單子，時間大概花了二十幾分鐘，加上他朋友也在現
    場有跟我同事發生口角上的衝突，他朋友也阻止受處分人作
    酒測的動作，二十幾分鐘內，我有持續要求受處分人作酒測
    ，且我有告訴他拒絕酒測，處罰是六萬元。我們也有告訴他
    們酒測器之使用方法，駕駛人只要對吹管吹氣就可以等語綦
    詳（見本院九十五年七月二十四日訊問筆錄第二、三頁），
    且受處分人亦自承伊知悉員警之吹管有換新，當天伊身旁之
    乘客有喝酒，所以整個車子都有酒味，當我為了安撫我的長
    官，可能也延誤酒測時間等情，顯見員警甲○○當時並非憑
    空要求受處分人接受酒測，乃是依據其觀察發現受處分人有
    酒味此一徵兆，合理懷疑受處分人有飲酒，而要求受處分人
    接受酒精濃度測試，且員警業已事先更換新吹管，告知受處
    分人酒測器之使用方法，是員警要求受處分人接受酒測，並
    無不正當，且已盡舉發違規前之告知義務。惟受處分人仍予
    推託或以可能受到感染為由不配合接受酒測，其主觀上顯有
    拒絕酒測之意，另參以警方使用酒精測試器實施測試，酒測
    值分析完成後，受測者所呼之氣會自行排放出分析器，其分
    析器機體並未與受測者接觸，吹嘴亦逐次更換，每使用一年
    或一千次即送經濟部標準檢驗局檢驗，亦無細菌感染之慮，
    有桃園分局九十五年八月二十九日桃警分交字第○九五一○
    三八六四九號函可稽，是受處分人以吹頭是否合乎衛生條件
    及機器可能受到感染為由拒不接受酒測，自屬無據，受處分
    人辯稱值勤員警未具相當理由或合理懷疑即要求酒測，且伊
    係對酒測器之吹嘴是否合乎衛生條件及酒測器可能受到感染
    而不敢接受酒測，並無拒絕酒測之意云云，尚不足採。本件
    事證明確，受處分人有於前揭時地駕駛車輛拒絕接受警方酒
    精濃度測試之違規行為，洵堪認定。
五、綜上所述，異議人確有上揭違規行為，原處分機關依首揭規
    定裁處六萬元罰鍰及吊銷駕駛執照，且三年內不得考領駕駛
    執照，核無違誤，本件聲明異議為無理由，應予駁回。
據上論斷，應依道路交通案件處理辦法第十九條，裁定如主文。
中    華    民    國    95    年    9     月    29    日
                  交通法庭  法  官  李宜娟
以上正本證明與原本無異。
如不服本裁定，應於裁定送達後5日內向本院提出抗告狀。
                            書記官  游秀珠
中    華    民    國    95    年    10    月    13    日


司法院資訊處製作；財團法人民間司法改革基金會備份。
